【裁判字號】    98,毒抗,100
【裁判日期】    980318
【裁判案由】    毒品危害防制條例
【裁判全文】
臺灣高等法院刑事裁定                 98年度毒抗字第100號
抗  告  人
即  被  告  甲○○
上列抗告人因毒品危害防制條例案件，不服臺灣桃園地方法院中
華民國98年2月18日觀察勒戒裁定（98年度毒聲字第127號），提
起抗告，本院裁定如下：
    主  文
抗告駁回。
    理  由
一、原裁定意旨略以：抗告人即被告甲○○前曾因施用毒品而接
    受觀察勒戒處分，並由臺灣桃園地方法院以91年度毒聲字第
    1812號裁定，施以強制戒治，於民國91年7月8日入所接受強
    制戒治，於91年12月18日停止其處分出監，並付保護管束，
    而於92年 6月24日執行完畢。詎抗告人復基於施用第一級毒
    品犯意，於98年 1月20日凌晨某時許，在桃園縣大園鄉埔心
    村22鄰埔心96之37號 5樓住處，施用第一級毒品海洛因，嗣
    為警於98年 1月21日上午10時30分許在桃園縣桃園市○○路
    618 號對面查獲，並徵得其同意採集尿液送檢驗，結果呈嗎
    啡（經查第一級毒品海洛因經人體代謝後呈嗎啡陽性反應，
    原裁定誤植為安非他命陽性反應）陽性反應，其施用毒品犯
    行堪予認定。爰准檢察官之聲請，依毒品危害防制條例第20
    條第1項、第3項及觀察勒戒處分執行條例第3條第1項規定，
    裁定將抗告人送勒戒處所觀察、勒戒等語。
二、抗告意旨略以：抗告人自97年10月13日起，即自費至行政院
    衛生署桃園療養院接受美沙冬替代療法，從未間斷，故依毒
    品危害防制條例第21條第 2款之規定，抗告人於治療期間被
    警查獲，自有一次可不需勒戒、戒治之機會，然警察竟於抗
    告人就醫服用美沙冬後，將抗告人攔下臨檢，不讓抗告人有
    自新之機會，警察之行為自屬違法；況抗告人現有正常工作
    ，且有老婆、小孩需要扶養，爰請求給予抗告人一次改過自
    新之機會云云。
三、按犯毒品危害防制條例第十條之罪者，檢察官應聲請法院裁
    定，令被告入勒戒處所觀察、勒戒，其期間不得逾二月；觀
    察、勒戒後，檢察官依據勒戒處所之陳報，認受觀察、勒戒
    人無繼續施用毒品傾向者，應即釋放，並為不起訴之處分；
    認受觀察、勒戒人有繼續施用毒品傾向者，檢察官應聲請法
    院裁定令入戒治處所強制戒治，其期間為六個月以上，至無
    繼續強制戒治之必要為止，但最長不得逾一年；依前項規定
    為觀察、勒戒或強制戒治執行完畢釋放後，五年後再犯第十
    條之罪者，適用本條前二項之規定，毒品危害防制條例第20
    條定有明文。次按，犯第十條之罪者，於犯罪未發覺前，自
    動向行政院衛生署指定之醫療機構請求治療，醫療機構免將
    請求治療者送檢察機關；依前項規定治療中經查獲之被告，
    應由檢察官為不起訴之處分，但以一次為限，同條例第21條
    亦有明定。
四、經查：
  (一)抗告人就其有上揭施用第一級毒品海洛因之犯罪事實，已於
    警詢及偵查中坦承不諱，且依抗告人於98年 1月21日為警查
    獲時所採之尿液，經送台灣檢驗科技股份有限公司以氣相層
    析質譜儀分析法檢驗結果，確呈可待因、嗎啡陽性反應，此
    有桃園縣政府警察局被採尿人尿液暨毒品真實姓名與編號對
    照表、台灣檢驗科技股份有限公司濫用藥物檢驗報告各一份
    在卷可按。而人體施用第一級毒品海洛因經尿液排出之時間
    ，依施用者食量多寡、人體代謝功能、施用者之年齡及性別
    有所差異，惟一般而言，施用海洛因者在26小時內所排出之
    尿液，均有可能被檢出，此為本院歷來審理毒品案件職務上
    所知悉。抗告人於98年 1月21日上午10時30分所採取之尿液
    中，既有海洛因代謝物嗎啡陽性反應，則其在採尿前26小時
    內某時，至少有非法施用第一級毒品海洛因一次之犯行，堪
    予認定。又抗告人前曾因施用第一級毒品海洛因接受觀察勒
    戒處分，並經施以強制戒治，於執行完畢釋放後，5 年後再
    犯施用第一級毒品海洛因之罪，有本院被告全國前案紀錄表
    一紙附卷可考，依前揭說明，自應令入勒戒處所施以觀察、
    勒戒。則原審法院據此裁定令抗告人入勒戒處所施以觀察、
    勒戒，核無不當。
  (二)抗告人提起抗告指其業已自行前往醫院進行戒毒，應可予不
    起訴處分云云，然依毒品危害防制條例第20條規定，經觀察
    勒戒後若認無繼續施用毒品之傾向，本即應為不起訴處分，
    與其是否已前往醫療院所戒毒無涉，若抗告人意在「免除觀
    察勒戒」之處分，即得以自動治療請求免送檢察機關者，亦
    以犯罪未發覺前者限，惟依抗告人提出之看診單觀之，其所
    看診之科別為成人精神科，其所做之診療為抽血、驗尿、 X
    光及心電圖等，尚無法據此認定抗告人有接受美沙冬替代療
    法，其自不得邀此寬典。至抗告人另稱其有正常工作，有妻
    子、小孩需要扶養等事由，亦非得予免除觀察勒戒處分之要
    件，抗告人亦不得執此為由，請求免除觀察勒戒處分。
五、綜上所述，原審法院依檢察官之聲請，就抗告人施用第一級
    毒品之行為，裁定送勒戒處所施以觀察、勒戒之處分，核無
    不合。抗告人猶執前詞任意指摘原裁定不當，為無理由，應
    予駁回。
據上論斷，應依刑事訴訟法第412條，裁定如主文。
中    華    民    國    98    年    3    月     18    日
                  刑事第七庭  審判長法  官   陳晴教
                                    法  官   楊智勝
                                    法  官   游紅桃
以上正本證明與原本無異。
不得再抗告。
                                    書記官   戴伯勳
中    華    民    國    98    年    3    月     18    日


司法院資訊處製作；財團法人民間司法改革基金會備份。
